最　高　行　政　法　院　判　決　　　　　　　　　九十三年度判字第一六七一號
　　上　訴　人　甲○○
　　被 上訴 人　臺中市政府
　　代　表　人　乙○○
右當事人間因有關核發證明事務事件，上訴人對於中華民國九十二年六月二十四日臺
中高等行政法院九十二年度訴字第二五三號判決，提起上訴，本院判決如左：
　　主  文
上訴駁回。
上訴審訴訟費用由上訴人負擔。
　　理  由
一、本件上訴人在原審起訴主張：上訴人於八十九年十二月二十二日向被上訴人申請
    就臺中市○○區○○段三○八之二地號都市計畫農業區土地（下稱系爭土地），
    核發農業區可作加油站土地使用證明書。被上訴人依其訂頒之臺中市都市計畫保
    護區農業區土地使用審查要點及審查要項表審查結果，以系爭土地距離臺中市都
    市計畫文小用地不足一百公尺，與上開審查要項表第五點不符，遂以九十年七月
    五日九十中工都字第○○二六九三號函駁回申請。惟系爭土地西側同段三○八、
    三二○地號土地編為學校預定地久未檢討，亦未徵收，應視為廢止，無再限制設
    置加油站之必要。且學校未建，大門、側門位置均未定，無從據以計算至系爭土
    地距離而認定為不足法定距離。又被上訴人裁量應否核發證明，得附以將來建校
    完成，其大門、側門距加油站不足一百公尺時證明書失效之條件，或保留廢止權
    條款，而核發證明書，以平衡公私利益。是被上訴人否准申請，即有未合，而損
    害上訴人之權益。訴願決定未予糾正，亦屬不合等語，求為撤銷原處分及訴願決
    定之判決。
二、被上訴人則以：系爭土地距離都市計畫文小用地不足一百公尺，與臺中市都市計
    畫保護區農業區土地使用審查要點土地使用審查要項表第五點規定明顯不符，不
    應核發可作加油站使用證明。至於核發附有附款之證明於法無據，被上訴人否准
    申請，並無不合等語，作為抗辯。
三、原審以：
  （一）前臺灣省政府發布之都市計畫法臺灣省施行細則第二十七條第一項但書規定
        ：「農業區為保持農業生產而劃定，．．．。但經本府專案核准之公用事業
        設施、汽車運輸業停車場（站）、客、貨運站及其附屬設施暨社會福利事業
        設施、幼稚園及第二十八條所規定者，不在此限。」精省後內政部為配合執
        行該但書規定，於八十八年九月二十三日以臺八八內中營字第七七Ｂ─八八
        ○三九五四號函訂頒臺灣省都市計畫保護區農業區設置加油站加氣站土地使
        用審查要點（下稱內政部要點），其第七點第一項第二款及第三項規定：「
        加油站或加氣站之基地與鄰近土地使用分區或設施之距離，應符合下列規定
        ：．．．（二）與所面臨道路上之鐵路平交道、．．．小學、．．．等應有
        一百公尺以上之距離。第一項所列土地或設施包括現有或都市計畫規劃者；
        行政機關、．．．小學、．．．與加油站、加氣站基地之距離係指其出入口
        （含大門、側門）至加油站、加氣站基地地界之距離。但縣（市）政府依其
        社會環境與交通狀況已另定距離測量方式者，應依其規定。」
  （二）內政部於八十九年十二月二十九日訂定發布都市計畫法臺灣省施行細則，以
        取代前臺灣省政府發布之都市計畫法臺灣省施行細則，其中第二十九條第一
        項但書規定：「農業區為保持農業生產而劃定，除保持農業生產外，僅得申
        請建築農舍，並依下列規定辦理。但經縣（市）政府審查核准之農業產銷必
        要設施．．．幼稚園、加油（氣）站、．．．及第三十條所規定者，不在此
        限。」有關農業區使用例外之核准，改由縣（市）政府辦理，內政部要點因
        於九十年一月一日起停止適用。被上訴人於九十年四月十九日訂頒臺中市都
        市計畫保護區農業區土地使用審查要點及審查要項表（下稱臺中市要點及要
        項表），其要項表中，分區：「農業區」。使用項目：「．．．二、公用事
        業設施：（一）加油站、加氣站．．．」。應具備條件及規定事項：「．．
        ．五、與所面臨道路上之鐵路平交道、．．．小學、．．．等應有一百公尺
        以上之距離。．．．七、第四至六點之公共設施與申請基地間距離之量取，
        ．．．未開闢之公共設施則以該公共設施所臨接道路境界線及其兩側地界線
        之交點為認定基準。．．．」
  （三）本件上訴人係於八十九年十二月二十二日向被上訴人申請就系爭土地核發「
        農業區可作加油站土地使用證明書」。被上訴人處理終結前，據以准許之法
        規有變更，內政部要點與臺中市要點及要項表，就有關農業區土地得設置加
        油站所應具備之條件，均設有實體規定，且均規定加油站與公共設施應有一
        百公尺以上之距離，公共設施並均包括現有或都市計畫規劃者，難謂何者對
        當事人較為有利，應適用新法規臺中市要點及要項表之規定。
  （四）系爭土地距都市計畫文小用地不足一百公尺，該文小用地為都市計畫已規劃
        ，但未開闢之公共設施保留地。是上訴人之申請顯與上引臺中市要點及要項
        表之規定不符，被上訴人以九十年七月五日九十中工都字第○○二六九三號
        函否准所請，即無不合。
  （五）系爭土地西側之同段三○八、三二○地號土地為文小用地，於七十五年二月
        二十二日變更都市計畫時編定，並非辦理保留徵收之土地，上訴人主張長久
        未徵收，視為廢止，核屬誤解。又系爭土地並非公共設施保留地，不合依都
        市計畫法第五十條第一項規定申請為臨時建築使用之要件。上訴人申請核發
        可作加油站使用證明書，被上訴人須依上開法令規定審核是否發給，並無裁
        量權，且法令又無明文規定得為附款，被上訴人未為具附款而予准許，亦無
        不合。至於上訴人所舉桃園縣政府就類似案件，得命申請人提出切結書作為
        附款而准予申請之情形，乃係個案，不得拘束被上訴人應為之行政處分。原
        處分核無違誤，訴願決定予以維持，亦無不合等情，因而判決駁回上訴人之
        訴。
四、本院經核原判決尚無違誤，進而論斷如下：
  （一）按都市計畫得劃定各種土地使用分區，予以不同程度之管制（九十一年五月
        十五日修正前都市計畫法第三十二條）；得保留農業地區，限制其建築使用
        （三十三條）；對於各使用分區內土地之使用，省（市）政府得依據地方實
        際情況，於本法施行細則中作必要之規定（三十九條）。本法施行細則由省
        （市）政府依當地情形訂定（八十五條）。足見都市計畫土地分區使用之管
        制，係授權地方政府視地方實際需要而訂定。前引都市計畫法臺灣省施行細
        則，即本此授權而訂定，上引規定農業區於作農業生產外，經縣（市）政府
        審查核准，得設加油站之內容，符合母法規定視地方實際需要而管制之授權
        意旨。上引臺中市要點及要項表之規定內容，即為執行農業區土地使用管制
        授權而訂定，既已斟酌地方情形作必要之規定，與都市計畫法及都市計畫法
        臺灣省施行細則之規範意旨無違。原判決認為原處分據以否准上訴人之申請
        無誤，實無不合。上訴意旨認為原處分所據上開規定違反授權明確性原則，
        有違法律保留原則，指原判決有適用法規不當之違法，並不可採。
  （二）按都市計畫農業區土地，以依其編定目的使用為原則，例外許設加油站為反
        於編定目的之管制使用，應具特別許可要件，始符合都市計畫法規定土地劃
        分使用分區以管制使用之意旨。系爭土地為都市計畫農業區，上訴人申請核
        發可作加油站土地使用證明書，不合臺中市要點及要項表規定之許可要件，
        被上訴人自屬無從許可。例外使用為加油站既不合要件，應依其原則使用為
        農業生產，無違反其營業自由可言。原判決認為被上訴人不受桃園縣案例之
        拘束，不必為附附款之核准，蓋亦因地方情形不同，且為互不隸屬機關之前
        例，無關行政自我拘束及平等原則之適用。上訴意旨指原判決適用法律顯有
        錯誤，亦不可採。上訴聲明求予廢棄原判決，為無理由，應予駁回。
據上論結，本件上訴為無理由，依行政訴訟法第二百五十五條第一項、第九十八條第
三項前段，判決如主文。
中　　華　　民　　國　　九十三　　　年　　　十二　　　月　　二十三　　　日
                    最 高 行 政 法 院  第 一 庭
                                審 判 長 法  官　　　黃　綠　星
                                         法  官      陳　秀　美
                                         法  官　　　蔡　進　田
                                         法  官　　　黃　璽　君
                                         法  官　　　廖　宏　明
右  正  本  證  明  與  原  本  無  異
　　　　　　　　　　　　　　　　　　　　 法院書記官　邱　彰　德
中　　華　　民　　國　　九十三　　　年　　　十二　　　月　　二十七　　　日
